【裁判字號】    89,台上,6169
【裁判日期】    891019
【裁判案由】    違反槍砲彈藥刀械管制條例
【裁判全文】
最高法院刑事判決                              八十九年度台上字第六一六九號
    上  訴  人  甲○○  男
右上訴人因違反槍砲彈藥刀械管制條例案件，不服台灣高等法院台南分院中華民國八
十九年七月二十六日第二審判決（八十九年度上訴字第七四九號，起訴案號：台灣嘉
義地方法院檢察署八十九年度偵字第一一九五、一三七八號），提起上訴，本院判決
如左：
    主  文
原判決撤銷，發回台灣高等法院台南分院。
    理  由
本件原判決認定上訴人甲○○基於概括之犯意，於民國八十八年一月初間，受李啟耀
(已於八十八年八月十一日死亡)之託，未經許可，將具殺傷力之奧製克拉克九○手槍
一把（含彈匣）及九ｍｍ子彈一顆，寄藏於彰化縣溪湖鎮○○里○○路三十號旁空地
牆角舊馬達後；又連續於八十八年五月中旬某日，受李啟耀之託，未經許可，將具殺
傷力之制式轉輪仿造手槍一把、可發射子彈具有殺傷力之改造玩具手槍二把（各含彈
匣一個）及具殺傷力之制式轉輪手槍子彈三顆，寄藏於嘉義市其租屋處，於八十八年
十二月底，再移藏於彰化縣溪湖鎮○○里○○路三十號倉庫內。嗣於八十九年一月二
十四日十五時三十五分許，為警在彰化縣溪湖鎮○○里○○路三十號旁空地牆角舊馬
達後，查獲奧製克拉克九○手槍一把（含彈匣）及九ｍｍ子彈一顆；再於八十九年二
月三日十四時四十分許，為警在彰化縣溪湖鎮○○里○○路三十號倉庫內查獲，並扣
得該制式轉輪仿造手槍一把、改造玩具手槍二把（各含彈匣一個）及制式轉輪手槍子
彈三顆（送鑑驗時已試射一顆）等情。因而撤銷第一審關於論處上訴人未經許可，寄
藏手槍（累犯）罪刑部分之判決，改判論處上訴人連續未經許可，寄藏手槍（累犯）
罪刑，固非無見。
惟查：判決不適用法則或適用法則不當者為違背法令，刑事訴訟法第三百七十八條定
有明文。又槍砲彈藥刀械管制條例第十八條第四項規定「犯本條例之罪，於偵查或審
判中自白，並供述全部槍砲、彈藥、刀械之來源及去向，因而查獲或因而防止重大危
害治安事件之發生者，減輕或免除其刑……」，該項規定對於所謂於偵查或審判中自
白，並供述全部槍砲、彈藥、刀械之來源及去向一節，並無供述次數之限制，亦即未
規定須一次全部供述清楚，為減免其刑之要件。就該條項之文義及鼓勵犯人供出槍械
、彈藥之來源及去向，以遏止其來源，並避免流落他人之手而危害治安之立法意旨以
觀，自不以犯該條例之罪者，須於偵查或審判中自白時一次供述全部槍械、彈藥之來
源及去向為必要，茍其於偵查或審判中自白，已供述全部槍械、彈藥之來源及去向，
因而查獲或因而防止重大危害治安事件之發生者，不論分若干次自白供述，均有該條
項規定之適用。原判決理由二說明上訴人分二次自白供出前開槍彈，與槍砲彈藥刀械
管制條例第十八條第四項之規定，須一次供述全部槍械、彈藥之來源及去向，因而查
獲者之要件不符，而無該條項減輕或免除其刑規定之適用，已有可議。又犯人在犯罪
未發覺前，向該管公務員自承犯罪，而受法律之裁判者即為刑法上所謂自首。依卷內
警訊筆錄等資料顯示上訴人寄藏槍彈部分，係警員於八十九年一月二十一日在雲林縣
北港鎮皇家汽車旅館臨檢查獲上訴人向綽號「阿發」所購買而非法持有之制式貝瑞塔
手槍一把及制式半自動手槍子彈五顆（該部分經第一審法院判處非法持有手槍罪刑確
定）等犯行後，於同年月二十四日警訊時被訊以「（除）你向綽號阿發所購之槍支及
毒品，是否有未被警方起獲？」後，上訴人始分二次供出尚有李啟耀二次寄藏上開槍
彈之犯行等情（雲林縣警察局北港分局港警刑字第一六一一一號卷第二頁背面、同分
局港警刑字第一六一五五號卷第二頁背面，彰化縣警察局溪湖分局溪警刑字第○四七
五號卷第一頁背面），並帶警起出其寄藏之槍彈。如果無訛，原審及第一審判決既認
上訴人購買後持有槍彈部分與受託寄藏槍彈部分並無關連，而予以分論併罰，則在上
訴人供出寄藏槍彈之犯行前，有偵查權之警員是否已發覺上訴人有寄藏槍彈之犯行？
即待釐清。若否，則上訴人前開供出其受託寄藏槍彈犯行，是否合於自首之規定？有
無槍砲彈藥刀械管制條例第十八條第一項自首減免其刑規定之適用，亦非無疑？原審
未予究明，遽認僅係自白而予以判決，其審理亦有未盡。上訴意旨指摘原判決不當，
尚非全無理由，應認有撤銷發回更審之原因。又受有期徒刑之執行完畢，或受無期徒
刑或有期徒刑一部之執行而赦免後五年以內再犯有期徒刑以上之罪者，為累犯，此觀
刑法第四十七條之規定甚明。而受有期徒刑宣告之確定判決，檢察官執行時指揮書上
所載之執行完畢日期，未必即為實際執行完畢之日期。原判決事實欄僅認定記載檢察
官對於上訴人前確定判決執行指揮書內所載執行完畢之日期，況依卷附台灣高等法院
被告全國前案紀錄表所載，上訴人於檢察官前開執行指揮書所載執行完畢之日期前，
台灣嘉義地方法院似有八十七年度聲字第二二○號假釋中付保護管束之裁定（第一審
卷第七頁），該裁定與上訴人前案之執行有無關連？前案是否有假釋﹖實際執行情形
如何﹖與前開檢察官執行指揮書所載之執行完畢日期是否為實際上執行完畢日期之判
斷至有關係，更審時宜注意釐清，並於判決事實欄為明確之記載，附此敘明。
據上論結，應依刑事訴訟法第三百九十七條、第四百零一條，判決如主文。
中      華      民      國    八十九    年      十      月      十九    日
                              最高法院刑事第五庭
                                  審判長法官  董  明  霈
                                        法官  丁  錦  清
                                        法官  林  茂  雄
                                        法官  王  居  財
                                        法官  張  祺  祥
      右正本證明與原本無異
                                              書  記  官
中      華      民      國    八十九    年      十      月    二十四    日
                                                                        Ｖ


司法院資訊處製作；財團法人民間司法改革基金會備份。
